【裁判字號】    97,交聲,2318
【裁判日期】    971118
【裁判案由】    違反道路交通管理處罰條例聲明異議
【裁判全文】
臺灣臺北地方法交通事件裁定        97年度交聲字第2318號
原處分機關  臺北市交通事件裁決所
異  議  人
即受處分人  乙○○
上列異議人即受處分人因違反道路交通管理處罰條例案件，對於
臺北市交通事件裁決所於中華民國九十七年九月五日所為之北市
裁罰字第裁22-A1A128543號處分（原舉發通知單案號：北市警交
大字第A1A128543號）聲明異議，本院裁定如下：
    主  文
異議駁回。
    理  由
一、異議意旨略以：異議人即受處分人乙○○往右側變換車道時
    ，並未看見右後方有機車駛來，沒有看見機車即無法讓直行
    車先行或與之保持安全距離，且異議人變換車道時有打方向
    燈，並減慢車速，以常理推斷，機車騎士應可避過，除非是
    機車騎士速度過快導致反應不及，方會發生擦撞，為此對原
    處分不服，而聲明異議等語。
二、按「汽車在同向二車道以上之道路，除應依標誌或標線之指
    示行駛外，於變換車道時，應讓直行車先行，並注意安全距
    離」，道路交通安全規則第九十八條第一項第六款規定甚明
    。次按，「汽車駕駛人，爭道行駛而有在多車道不依規定駕
    車之情形者，處新臺幣（下同）六百元以上一千八百元以下
    罰鍰，並記違規點數一點」；「汽車駕駛人，駕駛汽車違反
    道路交通安全規則，因而肇事致人受傷者，記違規點數三點
    」，道路交通管理處罰條例第四十五條第四款、第六十一條
    第三項、第六十三條第一項第一款分別定有明文。
三、經查：異議人固不否認有於民國九十七年六月六日上午十一
    時十七分許，駕駛車牌七Ｃ—四八六二號自用小貨車，沿臺
    北市○○路由西往東方向行駛，從第二車道變換至第三車道
    時，適有案外人甲○○騎乘ＢＥＹ－八九七號重型機車沿第
    三車道自後方直行駛至，異議人駕駛之貨車右前車頭遂與案
    外人甲○○騎乘之機車左側車身發生碰撞，致甲○○倒地而
    受傷之事實，惟否認其有未讓直行車先行並保持安全距離之
    違規行為。參酌證人甲○○於本院調查時具結證稱：我是直
    行，行駛在最外側的機車車道，當時車速二、三十（公里）
    ，在發生碰撞之前，有看到異議人的車子，其貨車與我騎乘
    之機車併行，異議人突然靠右，沒有看到異議人打方向燈，
    異議人的右前車頭撞到我的機車左後側，我被撞到後往前滑
    行就倒地，撞到右前方路邊違規停車的汽車，異議人的車繼
    續往右轉，之後他才下車…，我被撞之後有路人扶我到旁邊
    去，異議人的位置是已經轉到右邊去了等語明確，復有臺北
    市政府警察局交通警察大隊道路交通事故初步分析研判表、
    道路交通事故補充資料表、道路交通事故談話紀錄表、道路
    交通事故現場圖各一份在卷可憑，足見證人甲○○所言可採
    。異議人雖辯稱沒有看到左右方有來車云云，惟依舉發員警
    事後拍攝之現場照片十幀所示，案發現場係重陽橋之汽機車
    下橋與中正路之車流匯流處，異議人既欲變換至第三車道（
    外側車道），不論是右轉抑或路邊停車，於變換車道時，自
    應禮讓後方直行車先行，並應注意安全距離；佐以異議人於
    製作交通事故談話紀錄表時陳明，準備變換車道時，有聽到
    喇叭聲，但往右後方看沒看到車等語，是異議人當時既有聽
    到喇叭聲，顯見其右後方應有車輛直行，為警告異議人應禮
    讓直行車先行，方鳴喇叭提醒，但異議人並未因此更加謹慎
    注意，反繼續向右側變換車道，益見異議人確有變換車道時
    未注意後方來車狀況，而禮讓直行車先行之違規行為。故異
    議人前開辯解，並不可採。
四、綜上所述，異議人確有在多車道變換車道時未保持安全距離
    ，肇事致人受傷之違規事實。從而，原處分機關依道路交通
    管理處罰條例第四十五條第一項第四款、第六十一條第三項
    裁處罰鍰九百元並記違規點數一點，另依同條例第六十三條
    第一項第一款記違規點數三點，共裁處罰鍰九百元，並記違
    規點數共四點，核無違誤。本件異議人之異議為無理由，應
    予駁回。
五、據上論斷，應依道路交通管理處罰條例第八十七條第二項，
    道路交通案件處理辦法第十九條，裁定如主文。
中    華    民    國     97     年    11    月   18   日
                        交通法庭  法  官  游士珺
上正本證明與原本無異。
如不服本裁定，應於裁定送達後5日內向本院提出抗告狀。
                                  書記官  林素霜
中    華    民    國    97    年    11    月    20    日


司法院資訊處製作；財團法人民間司法改革基金會備份。
